【裁判字號】    94,訴,6621
【裁判日期】    950125
【裁判案由】    損害賠償
【裁判全文】
臺灣臺北地方法院民事判決              94年度訴字第6621號
    原      告  國防部軍備局中山科學研究院
    法定代理人  丙○○
    訴訟代理人  劉龍飛律師
                甲○○
    被      告  機豐工業股份有限公司
    兼  上一人
    法定代理人  乙○○
上列當事人間請求損害賠償等事件，本院於民國九十五年一月十
一日言詞辯論終結，判決如下：
    主  文
被告應連帶給付原告新台幣壹佰陸拾玖萬柒仟柒佰壹拾陸元，及
自民國九十二年六月十三日起至清償日止，按年息百分之五計算
之利息。
訴訟費用由被告連帶負擔。
本判決於原告以新台幣伍拾陸萬元供擔保後，得假執行。
    事實及理由
壹、程序問題：依兩造簽立之採購契約條款第十八條第三項約定
    因本契約涉訟時以本院為第一審管轄法院，故本院自有管轄
    權。
貳、原告起訴主張：緣原告經公告招標、決標後以總價新台幣（
    下同）六百零六萬五千三百九十元向被告機豐工業股份有限
    公司（下稱機豐公司）採購襯筒等十三項軍品，被告機豐公
    司及其負責人乙○○並簽有保證（固）書載明：「保證期限
    ：自九十二年一月八日至九十三年一月七日；保證品質效用
    與契約之約定完全相符；上列軍品在保證期間內，如發現與
    『保證事項』不符情事，除法律及契約所規定買方應有之權
    利外，尚願無條件於買方所指定之期間內，自行負擔費用並
    依買方之選擇：一、重新換交合格之新品。二、補正與『保
    證事項』不符之貨品。三、其他經由雙方達成協議後之補救
    措施」。上開保固期間，其中第六項之「齒輪軸」及第八項
    之「卡子軸」因不符規格、無法使用，自九十二年六月份起
    即辦理保固換貨，歷經年餘多次退換貨整修後仍不合格，因
    其根本未完成保固責任，造成原告系製中心損失；即第六項
    之「齒輪軸」未完成保固數量二十萬六千件，契約單價每件
    七點七七八元，損失計一百六十萬二千二百六十八元、第八
    項之「卡子軸」未完成保固數量三萬六千三百六十一件，契
    約單價每件二點六二五元，損失計九萬五千四百四十八元，
    損失共計一百六十九萬七千七百十六元。又原告於九十三年
    八月上旬發現被告機豐公司已於同年一月三十日登記解散，
    依公司法第二十三條第二項：「公司負責人對於業務之執行
    ，如有違反法令致他人受有損害時，對他人應與公司連帶負
    賠償之責。」，公司機關之侵權行為，即為公司之侵權行為
    ，今被告乙○○申報將公司解散後，當然就任為清算人，其
    迄今顯已違反之法令概有：公司法第二十四條、第三百二十
    六條第一項、第三百二十七條第一項、第三百三十一條第一
    項、第三百三十四條準用第八十七條第三及四項等，當屬對
    於公司清算業務之執行違反法令，致原告受有損害。被告乙
    ○○依法本應辦理清算，迄逾二年餘故意拒辦清算，違反上
    開諸法令律定之職務，致損害原告對其所售軍品之瑕疵擔保
    求償權利，及依約請求損害賠償之權利，當然應負特殊侵權
    行為之損害賠償責任。又依民法第二十八條之規定：「法人
    對於其董事因執行職務所加於他人之損害，與其連帶負賠償
    之責任。」，而同法第三十七條亦規定「法人解散後其財產
    之清算，由董事為之」，今機豐公司唯一之董事乙○○當然
    就任為清算人，亦即以公司解散之日為清算人就任之日。按
    民法第四十條第一項第一、二款規定「清算人之職務如左：
    一、了結現務。二、收取債權，清償債務」，此為被告擔任
    清算人應遵守之職責；又依同法第四十一條規定：「清算之
    程序，除本通則有規定外，準用股份有限公司清算之規定」
    ，從而上開有關股份有限公司清算乙節之規定，如：第三百
    二十六條第一項、第三百二十七條、第三百三十一條第一項
    、第三百三十四條準用第八十七條第三及四項等，即屬身為
    清算人之被告乙○○應遵守之法定義務，今其依法本應辦理
    清算，迄二逾年餘故意拒辦清算，違反上開諸法令律定之職
    務，致損害原告對其所售軍品之瑕疵擔保求償權利，及依約
    請求損害賠償之權利。爰依兩造合約規定及債務不履行損害
    賠償請求權，請求被告機豐公司賠償所受損害；並依公司法
    第二十三條第二項之規定，或依民法第二十八條之規定，請
    求被告乙○○應與被告機豐公司負連帶賠償責任等語。並聲
    明：（一）被告應連帶給付原告一百六十九萬七千七百十六
    元及自九十二年六月十三日起至清償日止按年息百分之五計
    算之利息。（二）原告願供擔保，請准宣告假執行。
參、本件被告未於言詞辯論期日到場，亦未提出書狀作何聲明或
    陳述。
肆、得心證之理由：
一、本件原告主張之事實，已據其提出採購契約條款、財物勞務
    保證書、系統製造中心製程品質異常反映表、國防部中山科
    學研究院系統製造中心書函、報驗單、系統製造中心設施供
    應組通知單、協調紀錄、檢驗報告、查詢公司資料、台灣新
    竹地方法院函、被告機豐公司股東臨時會議事錄、保證品質
    及換貨約定文件等影本為證，核屬相符，被告於相當時期受
    合法通知，未到場爭執，亦未提出書狀供本院斟酌，視同自
    認，應堪信原告主張為真實。
二、從而，原告依採購契約關係及公司法第二十三條第二項之規
    定，請求被告連帶給付原告一百六十九萬七千七百十六元，
    及自九十二年六月十三日起至清償日止，按年息百分之五計
    算之利息，為有理由，應予准許。
三、假執行之宣告：原告陳明願供擔保，聲請宣告假執行，核無
    不合，爰酌定相當擔保金額准許之。
伍、訴訟費用負擔之依據：民事訴訟法第八十五條第二項。
中    華    民    國  九十五  年    一    月  二十五  日
                  民事第五庭    法  官  蔡世祺
以上正本係照原本作成。
如對本判決上訴，須於判決送達後20日內向本院提出上訴狀。
中    華    民    國  九十五  年    一    月  二十五  日
                                書記官  黃媚鵑


司法院資訊處製作；財團法人民間司法改革基金會備份。
